【裁判字號】    96,訴,2205
【裁判日期】    970825
【裁判案由】    偽造文書等
【裁判全文】
臺灣板橋地方法院刑事判決              96年度訴字第2205號
公  訴  人  臺灣板橋地方法院檢察署檢察官
被      告  甲○○
                    （現另案於臺灣臺東監獄岩灣分監執行）
指定辯護人  本院公設辯護人湯明純
上列被告因偽造文書等案件，經檢察官提起公訴（96年度偵緝字
第364 號），本院判決如下：
    主  文
甲○○犯偽造有價證券罪，累犯，處有期徒刑年陸月。汽車租
賃約定書上承借人欄、租用人欄、使用人簽章欄等偽造之「陳文
進」簽名及指紋各壹枚、「丙○○」簽名及指紋各貳枚、如附表
所示偽造之本票（含本票上出票人處偽造之「丙○○」簽名及指
紋各壹枚）均沒收。
    事  實
一、甲○○前曾於民國85年間因違反麻醉藥品管理條例、詐欺等
    案件，先後經臺灣臺北地方法院、本院分別以85年度易字第
    729 號、84年度易字第5733號等判決，各判處有期徒刑六月
    、十月確定，其後接續執行，於86年6 月16日縮刑期滿執行
    完畢。詎其猶不知悔改，復基於意圖為自己不法所有之犯意
    ，先於89年1 月9 日下午4 時許，在桃園縣平鎮市○○路○
    段「寶馨工廠」後方之停車場，以不詳方法破壞鍾怡玲所有
    停放該處之車號LN-5817 號自用小客車車門門鎖（此所涉毀
    損罪嫌，未經告訴），侵入車內竊取丙○○所有放置該車內
    之皮夾1 只（內有丙○○之軍人身分證1 張、小型車駕駛執
    照1 張、富邦銀行、華僑商業銀行等信用卡、郵局、中國信
    託商業銀行等金融卡各1 張、現金新臺幣＜下同＞5 千元等
    財物），得手後逃逸。其後繼而基於偽造文書及詐欺之不法
    所有等犯意，復於同年月11日至12日間，在其桃園縣桃園市
    ○○街4 巷8 號住處，以其所有相片1 張，換貼在上開竊得
    之丙○○軍人身分證上變造之。再於同年月13日下午3 時50
    分許，持上開變造之「丙○○」軍人身分證，前往臺北縣新
    莊市○○路528 號「一信小客車租賃有限公司」分店（下簡
    稱「一信公司」），冒名「丙○○」向該公司負責人乙○○
    佯稱欲租用汽車，在汽車租賃約定書（其內容中雖另載有「
    借用汽車切結書」標題，惟觀諸其內容，應係汽車租賃約定
    書範圍之內容，非屬另一獨立文書）上承借人欄偽造「陳文
    進」（係「丙○○」之誤寫）之簽名及指紋各1 枚、租用人
    欄、使用人簽章欄偽造「丙○○」之簽名及指紋各2 枚，以
    及在如附表所示本票上偽造「丙○○」之簽名及指紋各1 枚
    ，用以表示約定承租汽車，以及簽發上開本票供擔保之意思
    ，偽造上開汽車租賃約定書及本票，再連同上開變造之「丙○○」軍人身分證，持交給一信公司負責人乙○○行使，以
    完成向一信公司租車手續，致使乙○○陷於錯誤，而將該公
    司出租汽車車號T4-7831 號自用小客車（登記為乙○○之姊
    李侯秀玉所有）之汽車鑰匙交付予甲○○，以供其駕駛租用
    該車，嗣因乙○○發現甲○○出示之軍人身分證與汽車租賃
    契約書上承借人欄所載姓名不符，察覺有異，欲攔阻甲○○
    時，甲○○即逕將該車駛離，詐得該汽車，足生損害於「陳
    文進」、丙○○、一信公司。乙○○遂向板橋憲兵隊報案處
    理，經板橋憲兵隊將甲○○上開偽造按捺之指紋送鑑比對後
    ，循線調查，因而查悉上情。
二、案經板橋憲兵隊移送臺灣板橋地方法院檢察署檢察官偵查後
    起訴。
    理  由
一、訊據被告甲○○對於上揭犯罪事實均供認不諱，核與被害人
    丙○○、證人乙○○於板橋憲兵隊詢問時指述被害情節相符
    （見89年度偵字第5156號偵查卷4 至8 頁，此被害人、證人
    於板橋憲兵隊詢問之陳述，被告均不爭執，依刑事訴訟法第
    159 條之5 ，得為證據），並有被告變造之「丙○○」軍人
    身分證、偽造之汽車租賃契約書、如附表所示本票、被害人
    丙○○失竊之報案三聯單影本、被告上開詐騙租得之汽車行
    車執照影本、內政部警政署刑事警察局89年1 月25日（八九
    ）刑紋字第8682號函及其檢送之指紋鑑定書等附卷可資佐證
    。是本件事證明確，被告上開犯行均堪認定，應予依法論科
    。
二、本件被告行為後，刑法第33條第5 款（修正提高罰金最低額
    為新臺幣一千元以上，以百元計算之）、第55條（刪除牽連
    犯從一重處斷之規定）等規定，業於95年7 月1 日修正生效
    施行，是經依同法第2 條規定綜合比較新舊法結果，被告本
    件所犯之罪，依修正前之上開規定處斷，較為有利，自仍應
    適用其行為時之舊法即修正前之刑法上開規定處斷。又刑法
    第47條累犯之規定，亦於95年7 月1 日修正施行（將累犯修
    正限制以故意再犯為限，並增訂強制工作處分擬制累犯規定
    ），惟對故意犯論以累犯之規定部分，修正前、後並無不同
    ，而本件被告所犯累犯情形，即屬故意犯累犯之情，而無輕
    重比較之問題，故上開累犯規定於本件應無法律變更之問題
    ，自無新舊法比較適用問題，亦應依一般法律適用之原則，
    適用裁判時之法律處斷。是核本件被告上開所為，分別係犯
    刑法第320 條第1 項之竊盜罪、同法第216 條、第212 條之
    行使變造特種文書罪、同法第216 條、第210 條之行使偽造
    私文書罪、同法第201 條第1 項之偽造有價證券罪、同法第
    339 條第1 項之詐欺取財罪。其上開變造特種文書、偽造私
    文書之低度行為，均應為其後行使之高度行為所吸收；再其
    行使偽造有價證券之輕罪行為，則應為偽造之重罪行為所吸
    收；另其偽造簽名、指紋等署押為偽造私文書、有價證券等
    部分行為，故均不另論罪。再其一行使行為觸犯上開行使變
    造特種文書、行使偽造私文書、偽造有價證券等三罪，為想
    像競合犯，應從一重之偽造有價證券處斷；又其此偽造有價
    證券罪，與上開所犯竊盜、詐欺取財等罪間，復有方法結果
    之牽連關係，為修正前刑法規定之牽連犯，應依修正前之刑
    法規定，從一重之偽造有價證券罪處斷。原公訴意旨就上開
    被告偽造如附表所示本票犯行部分，雖漏未敘及論罪，惟此
    部分與起訴書原載有罪之犯罪事實間，有上述想像競合及牽
    連等裁判上一罪關係，為起訴效力所及，本院自得併予審究
    ，附此敘明。另被告前曾於85年間因違反麻醉藥品管理條例
    、詐欺等案件，先後經臺灣臺北地方法院、本院分別以85年
    度易字第729 號、84年度易字第5733號等判決，各判處有期
    徒刑六月、十月確定，其後接續執行，於86年6 月16日縮刑
    期滿執行完畢，有臺灣高等法院被告全國前案紀錄表在卷可
    稽，被告前受有期徒刑執行完畢，於五年以內故意再犯本件
    有期徒刑以上之罪，為累犯，應依刑法第47條第1 項規定，
    加重其刑。爰審酌被告本件犯罪之動機、目的、手段、方法
    、所生危害及犯罪後之態度等一切情狀，量處如主文所示之
    刑，以資懲儆。再本件被告犯罪後，中華民國九十六年罪犯
    減刑條例雖業已制定，經總統於96年7 月4 日公布，同年月
    16 日 生效施行，且本件被告上開各罪之犯罪時間，均係在
    96 年4月24日以前，惟所其上開所犯偽造有價證券罪，係該
    條例第3 條第1 項第15款所列之罪，且其上開宣告刑已逾有
    期徒刑一年六月之刑，核諸上開減刑條例規定，不合於減刑
    條件，故不予減刑，併予敘明。又上開汽車租賃約定書上承
    借人欄、租用人欄、使用人簽章欄等偽造之「陳文進」簽名
    及指紋各1 枚、「丙○○」簽名及指紋各2 枚、如附表所示
    偽造之本票（含本票上出票人處偽造之「丙○○」簽名及指
    紋各1 枚），並分別依刑法第219 條、第205 條之規定，併
    予宣告沒收。
三、另被告於本院準備程序時，曾指陳：伊前曾於89年1 月至4
    月間，在桃園、臺中等地區，另犯有竊取他人財物後，變造
    證件持以詐騙承租車輛等犯罪行為，已經臺灣高等法院於96
    年6 月13日以96年度上訴字第536 號判決判處應執行刑七年
    六月在案（經查此案件其後經被告上訴後，最高法院於96年
    12月26日以96年度台上字第7478號判決撤銷發回原審，惟該
    案經發回臺灣高等法院更審後，其中竊盜、行使偽造私文書
    、傷害等部分，均經被告撤回上訴確定），本件應與該案併
    案審理云云，然查被告於本院97年5 月14日準備程序時，復
    已供稱：本件係因伊當時有吸毒，意識不清，而且沒有駕照
    ，所以才會換貼丙○○軍人身分證照片，去租車，伊犯本件
    並沒有事先計畫，臨時起意就去犯，伊犯了本件之後也沒有
    計畫再去以相同手法犯同類型的罪，伊於89年1 月到4 月間
    分別在桃園龍潭、桃園市、龜山及臺中市等處，竊取王碧娥
    、張東林、劉雅魁、林水河、謝金華等人財物，並持變造劉
    雅魁身分證、駕照租車，當時是為了籌錢買毒品而臨時起意
    再犯，沒有事先計畫好，都是為了毒品才臨時起意等語（見
    本院97年5 月14日準備程序筆錄2 頁），足見被告本件犯行
    手法，雖與其上述另案所犯行為手法相類，但均係因為籌款
    施用毒品始臨時起意犯之，其間並無何概括犯意可言，是本
    件為被告另行獨立犯罪，與其上開另案間並無何裁判上一罪
    關係，自應另予論罪科刑，附此敘明。至本件辯護人雖另為
    被告辯護稱：被告本件偽簽本票之犯行，僅是向車行租車時
    ，依車行慣例簽發本票以作為擔保，並非以其偽簽之本票另
    行取得50萬元之不法利益，況依被告供稱伊向一信公司租用
    之汽車，已經一信公司取回，因此一信公司所受損害亦只有
    租金之損失，是衡其犯罪情狀，應有情輕法重之情事，即以
    法定最低刑度論科仍嫌過重，謹請依刑法第59條酌予減輕其
    刑，且被告犯罪時間係在96年4 月24日之前，若經判處被告
    有期徒刑一年六月，並請依中華民國九十六年罪犯減刑條例
    予以減刑云云，惟查本件被告竊得被害人丙○○軍人身分證
    ，已侵害被害人財產法益，然其不以此為足，復進而變造被
    害人上開證件，持以利用冒名偽造本件上開租車契約、本票
    ，另向被害人一信公司租用詐取汽車，擴大犯罪侵害法益，
    其上開惡意犯罪情狀，即已難謂有何顯可憫恕之處，再者被
    告係未遂行其詐欺犯行，而犯本件上開偽造有價證券行為，
    其係明知且惡意犯之，非係依慣例而不得不為之，至被告遂
    行其詐欺行為時，其犯意係在於詐得上開被害人汽車，而非
    僅止於租金之豁免，縱依被告所述被詐得之車輛業經被害人
    取回屬實，亦難以事後情狀，推認減縮被告行為時之犯意及
    被害法益範圍，是依上所述，辯護人上開所辯，尚不足為被
    告有利之認定，其所請以刑法第59條酌減被告之刑，應不足
    採，併此敘明。
據上論斷，應依刑事訴訟法第299 條第1 項前段，刑法第2 條第
1 項前段、第201 條第1 項、第320 條第1 項、第216 條、第21
2 條、第210 條、第339 條第1 項、第47條第1 項、修正前、後
之刑法第55條、刑法第205 條、第219 條，罰金罰鍰提高標準條
例第1 條前段，判決如主文。
本案經檢察官靳開聖到庭執行職務
中    華    民    國    97    年    8     月    25    日
                刑事第三庭  審判長法  官  王  屏  夏
                                  法  官  王  偉  光
                                  法  官  彭  全  曄
以上正本證明與原本無異
如不服本判決應於送達後10日內向本院提出上訴狀
                                  書記官  洪  紹  甄
中    華    民    國    97    年    8     月    25    日
附錄本案論罪科刑法條全文：
中華民國刑法第201條
意圖供行使之用，而偽造、變造公債票、公司股票或其他有價證
券者，處3年以上10年以下有期徒刑，得併科3千元以下罰金。
行使偽造、變造之公債票、公司股票或其他有價證券，或意圖供
行使之用，而收集或交付於人者，處1年以上7年以下有期徒刑，
得併科3千元以下罰金。
中華民國刑法第320條
意圖為自己或第三人不法之所有，而竊取他人之動產者，為竊盜
罪，處 5 年以下有期徒刑、拘役或 5 百元以下罰金。
意圖為自己或第三人不法之利益，而竊佔他人之不動產者，依前
項之規定處斷。
前二項之未遂犯罰之。
中華民國刑法第216條
行使第 210 條至第 215 條之文書者，依偽造、變造文書或登載
不實事項或使登載不實事項之規定處斷。
中華民國刑法第212條
偽造、變造護照、旅券、免許證、特許證及關於品行、能力服務
或其他相類之證書、介紹書，足以生損害於公眾或他人者，處1
年以下有期徒刑、拘役或3百元以下罰金。
中華民國刑法第210條
偽造、變造私文書，足以生損害於公眾或他人者，處 5 年以下有
期徒刑。
中華民國刑法第339條
意圖為自己或第三人不法之所有，以詐術使人將本人或第三人之
物交付者，處5年以下有期徒刑、拘役或科或併科1千元以下罰金
。
以前項方法得財產上不法之利益或使第三人得之者，亦同。
前二項之未遂犯罰之。
--------------------------------------------------------------------------
附表：
┌──┬─────┬────┬────┬───┬─────┐
│票據│ 票面金額 │發票日期│到 期 日│發票人│備      註│
│種類│ (新臺幣) │        │        │      │          │
├──┼─────┼────┼────┼───┼─────┤
│本票│    50萬元│89.1.13 │89.1.13 │丙○○│其上偽造「│
│    │          │        │        │      │丙○○」簽│
│    │          │        │        │      │名及指紋各│
│    │          │        │        │      │1 枚。    │
└──┴─────┴────┴────┴───┴─────┘


司法院資訊處製作；財團法人民間司法改革基金會備份。
